臺灣士林地方法院民事判決　　　　　　　98年度訴字第1469號
原　　　告　林道彬
訴訟代理人　李宗輝律師
　　　　　　劉緒倫律師
　　　　　　曹伯郡
被　　　告　葉淑美
訴訟代理人　張俊傑律師
被　　　告　王涵偉
訴訟代理人　李漢鑫律師
複　代理人　許諺賓律師
　　　　　　蕭美玲律師
上列當事人間請求損害賠償事件，本院於民國100 年1 月11日言
詞辯論終結，判決如下：
    主  文
原告之訴及假執行之聲請均駁回。
訴訟費用由原告負擔。
    事實及理由
甲、程序方面：
一、按訴狀送達後，原告不得將原訴變更或追加他訴，但擴張或
    減縮應受判決事項之聲明者，不在此限，民事訴訟法第255
    條第1 項第3 款定有明文。本件原告原起訴聲明「(一)被告葉
    淑美或王涵偉應給付原告新台幣（下同）87萬9,500 元及自
    起訴狀繕本送達翌日起至清償日止按年息百分之5 計算之利
    息；(二)被告葉淑美應給付原告383 萬1,751 元及自起訴狀繕
    本送達翌日起至清償日止按年息百分之5 計算之利息」（詳
    本院卷第5 頁），嗣於訴狀送達後之民國99年10月22日具狀
    及本院99年12月10日言詞辯論期日減縮聲明第(二)項為「被告
    葉淑美應給付原告366 萬9, 751元及自起訴狀繕本送達翌日
    起至清償日止按年息百分之5 計算之利息。」（詳本院卷第
    209 、224 頁），復於本院100 年1 月11日言詞辯論期日更
    正聲明第(二)項為「被告葉淑美應給付原告367 萬1,751 元及
    自起訴狀繕本送達翌日起至清償日止按年息百分之5 計算之
    利息」（詳本院卷第234 頁），原告前開訴之變更，核屬擴
    張及減縮應受判決事項之聲明，合於前開規定，應予准許。
二、復按當事人意圖延滯訴訟，或因重大過失，逾時始行提出攻
    擊或防禦方法，有礙訴訟之終結者，法院得駁回之，民事訴
    訟法第196 條第2 項定有明文。本件原告就聲明第(二)項原主
    張因被告葉淑美業將系爭復興北路3 號不動產售予他人，已
    無法履約而屬給付不能，而依系爭協議書及民法第226 、22
    9 、232 條之規定，請求被告葉淑美賠償損害367 萬1,751
    元（詳本院卷第224 頁），嗣於本院100 年1 月11日最後言
    詞辯論期日，始主張因被告葉淑美違約，未將系爭復興北路
    不動產交付及授權原告出售，給付遲延，乃表示解除97 年4
    月23日之授權書，並依原告與葉淑美之授權約定、協議書及
    民法第226 、229 、232 、259 、260 條之規定，請求被告
    葉淑美賠償損害367 萬1,751 元（詳本院卷第232 、233 、
    238 頁），而增列「授權書、民法第259 、260 條」為請求
    權基礎，然查，原告主張被告葉淑美給付不能及增列給付遲
    延之事由，其基礎事實已非同一，且本院歷次言詞辯論期日
    兩造均係針對原告主張給付不能之事由為攻擊防禦及調查證
    據，原告並於99年12月10日辯論期日表示不再依給付遲延為
    請求（詳本院卷第224 頁），是原告於最後言詞辯論期日始
    主張被告葉淑美給付遲延之事由，並增加依授權書、民法第
    259 、260 條為請求，顯然有礙被告之防禦及訴訟之終結，
    此外，原告增列「授權書、民法第259 、260 條」為請求權
    基礎，亦不符民事訴訟法第255 條第1 項但書各款事由，本
    院自難准許。
乙、實體方面：
壹、兩造爭執要旨：
一、原告起訴主張：
  (一)關於江南街不動產部分：
    1.原告於96年1 月9 日經由被告葉淑美之介紹，向被告王涵
      偉購買其所有之臺北市○○區○○街71巷93弄19號3 樓房
      屋及坐落土地（下稱系爭江南街不動產），經原告指定登
      記於訴外人即其兄林旻德名下。被告2 人明知2 年前該房
      屋室內曾發生燒炭自殺之事故，故意隱匿此一減少房屋價
      值之訊息，仍以總價765 萬元售予原告，原告並給付1 ％
      介紹費7 萬6,500 元及2 ％安排銀行貸款報酬15萬3,000
      元予被告葉淑美。至同年11月30日，原告代理訴外人林旻
      德委任永慶房屋公司將系爭江南街不動產以830 萬元出售
      予訴外人丁初穗時，訴外人丁初穗查知該房屋曾有燒炭自
      殺之事故，雙方遂同意解約，被告葉淑美為彌補介紹系爭
      江南街不動產之矇蔽瑕疵，乃於97年4 月4 日介紹訴外人
      林家瑜以810 萬元購入該宅，並特別註明標的物曾發生過
      凶殺、自殺等非自然身故事件，惟因訴外人林家瑜貸款未
      獲核准，此筆買賣未能成立。
    2.被告王涵偉於臺灣士林地方法院檢察署98年度偵字第1378
      1 號案件中承認其購買系爭江南街不動產時，前手及仲介
      有告知曾有人在內燒炭自殺，經送醫未死於屋內，故其在
      確認書上勾選無人在其持有該屋期間自殺之選項，其委託
      被告葉淑美及仲介業者代售時，均未據實以告；被告葉淑
      亦表示被告王涵偉有告知系爭江南街不動產在其持有期間
      無人往生，惟不清楚購買前之狀況，請原告自行查證是否
      有人在屋內過世。足見被告2 人明知系爭江南街不動產確
      有人在屋內燒炭自殺，則因被告2 人惡意矇蔽，致原告受
      有系爭江南街不動產買賣差價65萬元（830 萬元-765萬元
      ），加計原告所支出之介紹費7 萬6,500 元及安排銀行貸
      款報酬15萬3,000 元，原告合計受有87萬9,500 元之損害
      ，為此爰依民法第354 、357 、359 、360 條規定，向被
      告王涵偉請求損害賠償及減少價金，及依民法第535 、54
      0 、544 條，向被告葉淑美請求損害賠償，並依不真正連
      帶之關係，請求被告2人給付原告87萬9,500 元。
    3.對被告答辯所為之陳述：
      系爭江南街不動產原告雖以880 萬元出售予訴外人顏嘉慶
      ，然原告售出系爭江南街不動產時，另支付佣金40萬元、
      2 年10個月之利息47萬6,000 元（每月1 萬4 千元）、管
      理費2 萬元、房屋稅1 萬4,000 元、地價稅1 萬2,000 元
      、土地增值稅9 萬元，合計101 萬2,000 元，而原告購入
      系爭江南街不動產之成本為價金765 萬元及支付被告葉淑
      美之佣金25萬元，合計790 萬元，買進賣出之價差為90萬
      元，扣除支出之101 萬2,000 元後，原告淨損為11萬2,00
      0 元，此損害尚未包含原告2 年來為處理該不動產，來回
      奔波數十趟之費用。
  (二)關於復興北路不動產部分：
    1.原告於96年10月4 日與被告葉淑美簽訂不動產買賣契約書
      （下稱系爭買賣契約書），購買其所有、登記於訴外人陳
      淑方、陳淑菁名下之臺北市○○○路488 巷1 弄1 號（含
      地下室）及同巷1 弄3 號（含地下室）房屋及坐落土地（
      下稱系爭復興北路1 號、3 號不動產），總價金3,116 萬
      元，原告於96年10月4 日、96年11月20日及97年1 月16日
      分別給付116 萬元、83萬元及2,000 元，另於簽約前後給
      付50萬元，系爭復興北路不動產則依系爭買賣契約書特別
      約定，業於96年12月27日過戶予原告。然因過戶完成後，
      原告之貸款不順利，原告乃同意依系爭買賣契約書第12條
      其他特別約定第1 點約定，支付系爭復興北路不動產自96
      年11月4 日起之賣方銀行貸款每月16萬2,000 元，並陸續
      交付支票與被告葉淑美，由被告葉淑美於96年12月30日兌
      現16萬2,000 元（支票號碼AT0000000 ），97年2 月17日
      兌現16萬元（支票號碼AV0000000 ），97年3 月17日、4
      月17日、5 月17日各兌現16萬2,000 元（支票號碼AV0000
      000 、AV0000000 、AV0000000 ），97年5 月17日兌現20
      萬9,751 元（支票號碼AV0000000 ），97年6 月17日兌現
      16萬2,000 元（支票號碼AV0000000 ），以上原告總計給
      付367 萬1,751 元。
    2.被告葉淑美見政黨輪替，房價己漲，便要求原告將系爭復
      興北路1 號、3 號不動產所有權移轉登記回復訴外人陳淑
      方及陳淑菁名下，雙方並於97年4 月23日簽訂協議書（下
      稱系爭協議書），約定若97年5 月11日以前系爭復興北路
      不動產未能出售、付清尾款者，該不動產應移轉登記回原
      所有人名下，且系爭買賣契約書自97年5 月12日起失效，
      原告所交付各款項，同意由被告葉淑美沒收。同日被告葉
      淑美復出具授權書（下稱系爭授權書），授權原告得出售
      系爭復興北路3 號不動產，並約定扣除銀行貸款及仲介費
      之價金歸原告所有，售價超過1,950 萬元者，則由原告及
      被告葉淑美對分，授權期間自97年5 月15日起至97年10月
      14日止，授權期間之銀行貸款本息8 萬1,000 元由原告繳
      納。詎料，原告於97年5 月12日將系爭復興北路1 號、3
      號不動產過戶回訴外人陳淑方及陳淑菁名下後，被告葉淑
      美即將房屋門鎖更換，雖原告已給付超過貸款應付利息甚
      鉅之支票票款，且原告仍通知願再支付每月8 萬1,000 元
      之貸款，然被告葉淑美拒絕收受，並於97年7 月8 日以原
      告自97年5 月15日起未再繳付貸款本息為由，終止系爭授
      權書，而於98年2 月21日將系爭復興北路3 號房地以1,80
      0 餘萬元出售予訴外人李朱卿。
    3.被告葉淑美業將系爭復興北路3 號不動產售予他人，已無
      法履約而屬給付不能，原告因此受有前開業已支付367 萬
      1,751 元價金及貸款利息之損害，為此爰依系爭協議書及
      民法第226 、229 、232 條之規定，請求被告葉淑美賠償
      原告367萬1,751元。
    4.對被告答辯所為之陳述：
      關於原告支付回復之登記費用20萬9,751 元，查該登記費
      用之支付，係因為97年4 月23日授權原告得出售系爭復興
      北路3 號不動產之協議結果，亦即被告葉淑美要求原告支
      付前開登記費用後，始同意授權原告出售該不動產，並非
      依原約應由原告所應支付之款項。
  (三)並聲明：1.被告葉淑美或王涵偉應給付原告87萬9,500 元及
    自起訴狀繕本送達翌日起至清償日止按年息百分之5 計算之
    利息；2.被告葉淑美應給付原告367 萬1,751 元及自起訴狀
    繕本送達翌日起至清償日止按年息百分之5 計算之利息；3.
    願供擔保，請准宣告假執行。
二、被告葉淑美則以：
  (一)關於系爭江南街不動產部分：
    1.96年初被告王涵偉向被告葉淑美表示欲出售系爭江南街不
      動產，因原告之老家位於內湖，其又係不動產投資客，被
      告葉淑美遂將此事告知原告，並請原告自行聯絡被告王涵
      偉詢問房屋現況，此後諸如帶看房屋、議定買賣條件、價
      格及買賣合約等皆由該二人自行商議，被告葉淑美並未參
      與，與原告間不存有委任關係，亦從未收受原告所稱之介
      紹費7 萬6,500 元及安排銀行貸款報酬15萬3,000 元。
    2.被告王涵偉堅稱於其持有系爭江南街不動產產權期間，並
      未發生有人於屋內燒炭死亡之情事，其亦向當地派出所及
      里長詢問前手持有產權期間有無燒碳死亡事故，均獲否定
      答覆，被告葉淑美確實不知該屋有否發生過燒炭自殺身亡
      的事件，且於臺灣士林地方法院檢察署偵查時，經內湖分
      局文德派出所警勤區警員林俊宏調查回報任職期間該址並
      未發生燒炭自殺之案件，附近住戶亦均稱不知發生過任何
      案件。再者，原告為資深房產投資客，熟悉房地產行情，
      其與仲介業者熟識，並知曉上台灣凶宅網查看，被告王涵
      偉委託太平洋房屋託售之價格為930 萬元，委託信義房屋
      託售之價格則為885 萬元，皆為告知為凶宅之價格，而原
      告僅以765 萬元之低價購得此屋，顯見原告早已知悉凶宅
      一事。
    3.退步而言，縱認凶宅屬物之瑕疵，原告稱其於96年11月30
      日將系爭江南街不動產出售予訴外人丁初穗，得知該屋內
      有燒炭自殺之情事，然原告至98年9 月14日始提起本件訴
      訟，已逾瑕疵擔保期間。且原告於買受該不動產時已知屋
      內有燒炭自殺，仍予買受，自難行使瑕疵擔保請求權。
    4.又，建築物是否因曾有人於內自殺而成為凶宅，僅屬個人
      主觀及心理面之範疇，顯難認將導致物之價值、效用或品
      質不具備，自非物之瑕疵。而原告早於98年7 月30日即將
      系爭江南街不動產以880 萬元出賣予訴外人顏嘉慶，賺取
      高達115 萬元之差價，猶稱無法賣出該不動產，進而向被
      告葉淑美索求不存在之差價及仲介費，顯無理由。
  (二)關於系爭復興北路不動產部分：
    1.訴外人陳淑方、陳淑菁分別係系爭復興北路1 號、3 號不
      動產之所有人，該2 人委由被告葉淑美為代理人，於96年
      10月4 日簽訂系爭買賣契約書，將該等不動產售予原告，
      總價款為3,116 萬元，原告僅於96年10月4 日、同年11月
      20日給付價款116 萬元、83萬元予賣方陳淑方及陳淑菁，
      嗣後並未給付其所稱之50萬元。而原告於尚未代償賣方銀
      行貸款前，即要求先行辦理移轉登記，賣方陳淑方及陳淑
      菁基於買賣安全，不願答應，經原告再三表示其最遲於96
      年11月24日前必會代償賣方銀行貸款完畢，賣方一時信以
      為真，而於96年11月2 日應原告要求，於系爭買賣契約書
      上附加特別事項「賣方同意產權先移轉買方名義（暫不代
      償賣方貸款），但買方仍需最遲於96.11.24之前代償賣方
      銀行貸款」。然時過96年11月24日，原告不僅未依約代償
      賣方銀行貸款，更未經賣方同意，於96年12月27日擅自指
      示代書訴外人孫麗嫻將系爭復興北路不動產過戶至原告名
      下。
    2.嗣被告葉淑美後來驚見該等不動產遭原告委託房仲公司出
      售，始查知原告擅自過戶之情，原告見事發，復詐稱會將
      權狀及業經用印之返還移轉登記各類文件交付訴外人孫麗
      嫻保管，至約定之保管期限97年4 月15日屆至，原告即會
      將該等不動產移轉登記回復賣方陳淑方及陳淑菁名下。詎
      料，於97年4 月15日期限屆至，訴外人孫麗嫻於次日送件
      申請移轉登記回原所有權人名下時，竟遭原告向地政機關
      提出異議，一再拖延阻撓，因賣方本欲為此提起告訴，原
      告見狀始又與代理賣方之被告葉淑美簽立系爭協議書，承
      諾如其於97年5 月11日前仍無法付清價款時，系爭買賣契
      約書即自動失效，並將系爭房地產權移轉登記回復原所有
      權人名下；惟至97年5 月11日原告仍未能付清價款，系爭
      復興北路不動產遂由訴外人孫麗嫻於97年5 月12日移轉登
      記回復原所有權人名下。
    3.系爭復興北路不動產之所有權人係訴外人陳淑方及陳淑菁
      ，被告葉淑美僅係賣方代理人，並非系爭買賣契約書、協
      議書及授權書之當事人，則原告以葉淑美為被告提起本件
      訴訟，其當事人顯不適格。再者，依系爭買賣契約書第12
      條，原告應自96年11月5 日起就賣方銀行貸款，支付每月
      16萬2,000 元，然原告每期均遲延給付，總計僅以支票給
      付96年11月5 日至97年5 月4 日之6 期貸款，該等款項已
      由訴外人即賣方陳淑方及陳淑菁沒收，原告請求返還之，
      實無理由。又，原告擅自將系爭復興北路不動產過戶於己
      ，事發後其將該等不動產回復於原所有權人名下所須費用
      20 萬9,751元係由訴外人孫麗嫻向賣方收取，原告再給付
      予買方，本應由原告自行負擔，自無由請求被告葉淑美返
      還。另原告於97年5 月11日前仍無法支付價款，依系爭協
      議書第4 條約定，賣方沒收其已支付之價款，洵屬有據。
    4.至於系爭授權書係被告葉淑美代理賣方即訴外人陳淑方及
      陳淑菁簽立者，雖其內容授權原告出售系爭復興北路3 號
      不動產，然原告並未遵循約定自授權日97年5 月15日起繳
      納該不動產任一期之銀行貸款每月8 萬1,000 元，則依系
      爭授權書第3 條約定，無須再行通知原告，授權即刻終止
      ，故訴外人陳淑菁於98年2 月1 日將該屋出售予訴外人李
      朱卿，並無不合；而原告稱係被告葉淑美拒收本息云云，
      則與事實不符等語置辯。
  (三)並聲明：1.原告之訴駁回；2.如受不利益判決，請准提供擔
    保免為假執行。
三、被告王涵偉抗辯：
  (一)被告王涵偉向前手即訴外人馬勝宏購買系爭江南街不動產時
    ，雖經太平洋房屋仲介告知該屋內曾有人燒炭，送醫急救後
    死亡，然經被告王涵偉向當地派出所及里長詢問前手即訴外
    人馬勝宏持有產權期間有無燒炭死亡事故，均獲否定答覆，
    並由檢察官於偵查中予以查明，是系爭江南街不動產並非凶
    宅，自不影響交易價格。
  (二)縱認訴外人馬勝宏曾告知被告王涵偉曾有人於系爭江南街不
    動產屋內燒炭自殺，然其亦稱未向被告王涵偉具體描述事件
    經過，則燒炭自殺之結果如何，被告王涵偉則係經由仲介太
    平洋房屋得知，故嗣委託太平洋房屋出售該不動時，乃於房
    屋委託同意書及現況說明書記載「94年11月間曾有房客厭世
    自盡送達醫院後不治死亡」，足證被告王涵偉並無認識該不
    動產屋內有人燒炭自殺身亡。
  (三)原告為不動產投資客，對於交易價格更為敏銳，卻仍以低於
    市場行情之價格購買，原告難諉不知情。倘原告係於買受後
    始知悉凶宅一事，必然以為係以高價購得瑕疵低價品，其後
    之轉售價格理應低於原始買售價760 萬元，然原告於98年7
    月間係以880 萬元價格，將系爭江南街不動產轉售他人，足
    見其於買受之際即知悉該不動產之狀況，且其於價格上並未
    受有損害。再者，原告誆稱其於96年11月30日將系爭江南街
    不動產出售予訴外人丁初穗時，始得知該屋內有燒炭自殺之
    情事云云，然原告至98年9 月14日始提起本件訴訟，已逾瑕
    疵擔保期間；況原告於買受該不動產時已知屋內有燒炭自殺
    ，仍予買受，自難行使瑕疵擔保請求權。
  (四)又，原告迄未解除其與被告王涵偉間之買賣契約，則契約既
    仍存在，原告支出之介紹費及銀行貸款佣金即屬正常支出，
    與瑕疵無涉，原告不得請求被告王涵偉賠償之等語。
  (五)並聲明：1.原告之訴駁回；2.如受不利益判決，願提供擔保
    免為假執行。
貳、兩造不爭執之事實：
一、系爭江南街不動產部分：
  (一)原告於96年1 月9 日經被告葉淑美之介紹，向被告王涵偉購
    買系爭江南街不動產，並登記於訴外人林旻德名下。原告則
    交付買賣價金765 元予被告王涵偉。
  (二)原告於96年11月27日代理訴外人林旻德委任永慶房屋公司，
    將系爭江南街不動產與訴外人丁初穗簽訂買賣契約，嗣雙方
    因故於96年11月30日協議解除買賣契約。
  (三)原告嗣於97年4 月4 日介紹訴外人林家瑜以810 萬元向訴外
    人林旻德買受系爭江南街不動產，並已於97年4 月4 日簽訂
    買賣契約。嗣因林家瑜之貸款申請未經核准，未能成交。
  (四)原告已於98年7 月30日將系爭江南街不動產以880 萬價格出
    售予訴外人顏嘉慶。
二、系爭復興北路不動產部分：
  (一)原告於96年10月4 日與被告葉淑美所代理之訴外人陳淑方、
    陳淑菁簽訂買賣契約，約定以總價3,116 萬元購買登記於陳
    淑方、陳淑菁名下之系爭復興北路1 號、3 號不動產。
  (二)原告係於96年10月4 日、同年1 月20日分別給付買賣價各11
    6 萬元及83萬元。
  (三)買賣雙方於96年11月2 日約定系爭復興北路不動產產權可先
    移轉原告，惟原告最遲應於96年11月24日前代價賣方銀行貸
    款。嗣原告未依期代償賣方銀行貸款，而系爭復興北路不動
    產則已於96年12月27日移轉過戶予原告。
  (四)就系爭復興北路不動產尚未付清之買賣價款，原告因貸款不
    順利，乃陸續交付支票給買方，並已於96年12月30日兌現16
    萬2,000 元、97年2 月17日兌現16萬元、97年3 月17日，及
    同年4 月17日、5 月17日、6 月17日各兌現16萬2, 000元。
  (五)被告葉淑美以「立協議書人（共同授權人）」名義，與原告
    於97年4 月23日簽署系爭協議書，其內容包括「如甲方（即
    原告）97年5 月11日前仍無法付清尾款時，雙方同意96年10
    月4 日雙方所簽訂之買賣合約書自97年5 月12日起即自動失
    效，甲方所交付之各款項，同意無條件由乙方沒收，並切實
    遵守產權無條件回復原所有權人陳淑菁、陳淑方」（本院卷
    第115 、116 頁）。
  (六)被告葉淑美係以「授權人」名義，於97年4 月23日簽署系爭
    授權書，其內容係授權原告得出售系爭復興北路3 號不動產
    ，約定授權期間自97年5 月15日起至97年10月14日止，並約
    定「授權出售之標的物，自授權日起，該屋之銀行貸款本金
    利息每月新臺幣81,000元正，由被授權人林道彬繳納，如有
    任何一期貸款未繳，則授權終止，不另行通知，雙方無異議
    」。其餘約定如系爭授權書所示（本院卷第124 頁）。
  (七)系爭復興北路不動產已於97年5 月12日移轉登記回訴外人陳
    淑菁、陳淑方名下。因回復登記所支出之費用20萬9,751 元
    ，已由原告支付。
  (八)系爭復興北路3 號不動產係由訴外人即所有權人陳淑菁於98
    年2 月21日以1,845 萬元之價格出售予訴外人李朱卿。
、本院之判斷：
一、關於系爭江南街不動產部分：
  (一)按買賣因物有瑕疵，而出賣人依民法第354 至358 條之規定
    ，應負擔保之責者，買受人得解除其契約或請求減少其價金
    ；買賣之物，缺少出賣人所保證之品質者，買受人得不解除
    契約或請求減少價金，而請求不履行之損害賠償；出賣人故
    意不告知物之瑕疵者亦同，民法第359 條、第36 0條分別定
    有明文。復按受任人因處理委任事務有過失，或因逾越權限
    之行為所生之損害，對於委任人應負賠償之責，民法第544
    條亦有明文。惟買受人依民法第359 條、第360 條向出賣人
    請求減少價金及損害賠償，及委任人依民法第544 條向受任
    人請求損害賠償，均以買受人及委任人因本件買賣及委任關
    係受有實際上之損害為成立要件。
  (二)經查，原告於96年1 月9 日以765 萬元價金向被告王涵偉購
    買系爭江南街不動產，嗣於98年7 月30日將該不動產以880
    萬元價金出售予訴外人顏嘉慶，為兩造所不爭執，則原告買
    進、賣出系爭江南街不動產之差價為115 萬元（計算式：88
    0 萬元-765萬元=115萬元），則原告出售系爭江南街不動產
    猶受有獲利，顯然並未受有價格減少之損害甚明。本件原告
    買受系爭江南街不動產既未受有損害，揆諸前開規定及說明
    ，原告依民法第354 、357 、359 、360 條，向被告王涵偉
    請求損害賠償及減少價金，及依民法第535 、540 、544 條
    ，向被告葉淑美請求損害賠償，並依不真正連帶之關係，請
    求被告2 人給付原告87萬9,500 元，即無理由，不應准許。
  (三)至於原告主張其售出系爭江南街不動產時，另支付佣金40萬
    元、2 年10個月之利息47萬6,000 元、管理費2 萬元、房屋
    稅1 萬4,000 元、地價稅1 萬2,000 元、土地增值稅9 萬元
    云云。然查，原告上開所稱之利息47萬6,000 元係其向銀行
    貸款所支付之利息，管理費2 萬元係其使用該不動產而支付
    予公寓大廈管理委員會之費用，佣金40萬元、房屋稅1 萬4,
    000 元、地價稅1 萬2,000 元、土地增值稅9 萬元則係其出
    售該不動產自願支出之費用及應納之稅捐，以上費用均與原
    告及被告王涵偉間之買賣契約及原告與被告葉淑梅間之委任
    契約無涉，更難謂係原告所受之損害，自不得以之抵扣原告
    買進、賣出系爭江南街不動產之差價115 萬元，是原告前開
    主張，顯非可採。又原告既如前述並未因買受系爭江南街不
    動產而受有損害，則就兩造所爭執該不動產是否曾發生為非
    自然死亡之燒炭自殺事故；原告主張瑕疵擔保責任，是否已
    逾法定除斥期問，訴外人丁初穗解除該不動產買賣契約之原
    因；被告葉淑美有無收受介紹費7 萬6, 500元及安排銀行貸
    款報酬佣金15萬3,00 0元等節，自無再加以論述之必要，附
    此敘明。
二、關於系爭復興北路不動產部分：
  (一)按代理人於代理權限內，以本人名義所為之意思表示，直接
    對本人發生效力，民法第103 條第1 項定有明文。經查，原
    告於96年10月4 日與被告葉淑美所代理之訴外人陳淑方、陳
    淑菁簽訂買賣契約，購買系爭復興北路1 號、3 號不動產，
    被告葉淑美以「立協議書人（共同授權人）」名義，於97年
    4 月23日簽署系爭協議書，並同以「授權人」名義，於97年
    4 月23日簽署系爭授權書，為兩造所不爭執，是由形式上觀
    之，系爭買賣契約書、協議書之契約當事人均為訴外人陳淑
    方及陳淑菁，系爭授權書之契約當事人則為訴外人陳淑菁，
    被告葉淑美僅係立於訴外人陳淑方及陳淑菁之代理人之地位
    簽立系爭買賣契約、協議書及授權書，是系爭買賣契約、協
    議書及授權書之法律效果應直接對本人即訴外人陳淑方、陳
    淑菁發生效力，堪以認定。
  (二)再者，證人陳淑菁亦到庭證稱：「（法官提示原證6 系爭不
    動產買賣契約書，問：是否你與原告簽立者？）是我跟他簽
    立的，是我親自簽名，原證6 是我親自簽的，有些是葉淑美
    簽的，有些是我簽的，我有授權葉淑美代理簽約，我是契約
    當事人，因為我在公司又要帶小孩，所以不動產買賣的事情
    就委託給葉淑美代理。」、「（問：與原告買賣的問題你清
    楚嗎？）葉淑美回來有轉告給我聽，後來尾款有問題，所以
    就委任葉淑美全權去處理，他回來都會把處理的狀況轉達給
    我，就我所知，當初葉淑美說要賣給他的好朋友，後來他朋
    友沒有依約在約定時間內付清，他就再去跟原告做協議，後
    來有發現房子被原告偷過戶，後續一樣由葉淑美處理，約定
    和協議都是，有約定要再過戶回我的名下。」、「（法官提
    示被證6 系爭協議書，問：協議書的事情你是否知道？）我
    知道，協議書的當事人也是我，但我也是授權給葉淑美處理
    。」、「（法官提示被證9 系爭授權書，問：授權書的事情
    你是否知道？）知道，我授權給葉淑美去談，原告把我的房
    子過戶掉，所以我授權給葉淑美去處理整個事情，我是委任
    葉淑美去處理，至於他要怎麼處理就由他決定，只要時間內
    有辦法把尾款付清就好，被證9 的授權書是葉淑美簽訂，他
    有拿給我看…。」、「（問：就你的認知，被證3 、被證6
    及被證9 的買賣契約、協議書及授權書的當事人是誰？）買
    賣契約和協議書的當事人是我，授權書是我委任葉淑美去處
    理房子的事情，由葉淑美以授權人的身份去簽的。」等語明
    確（詳本院卷第194 頁背面至196 頁），益徵系爭復興北路
    不動產買賣契約書、協議書及授權書之契約關係確係存在於
    原告與訴外人陳淑方、陳淑菁之間，被告葉淑美僅係以代理
    人地位簽立上開文書，並非契約當事人，則系爭買賣契約書
    、協議書及授權書契約關係之法律效果，依民法第10 3條第
    1 項之規定，應歸屬於原告與訴外人陳淑方、陳淑菁，至為
    灼然。
  (三)本件系爭復興北路不動產買賣契約書、協議書及授權書之契
    約關係既非存在於原告與被告葉淑美之間，則原告主張被告
    葉淑美為前開契約當事人，而有給付不能之事由，並依前開
    契約關係主張依民法第226 、229 、232 條之規定，請求被
    告葉淑美賠償原告367 萬1,751 元，顯無理由，應予駁回。
    至於兩造另爭執系爭買賣契約是否已經失效，原告已付之買
    賣價金若干、損害如何計算等節，即無再加以論述之必要，
    併予敘明。
三、從而，原告依民法第354 、357 、359 、360 、535 、540
    、544 條規定及不真正連帶關係，請求被告葉淑美或王涵偉
    應給付原告87萬9,500 元及法定遲延利息，及依系爭協議書
    、民法第226 、229 、232 條規定，請求被告葉淑美應給付
    原告367 萬1,751 元及法定遲延利息，均無理由，應予駁回
    。又原告之訴既經駁回，其假執行之聲請即失所依附，應併
    予駁回之。
肆、本件事證已臻明確，兩造其餘攻擊防禦方法及證據調查，經
    審酌後，認均與本件之結論無礙，爰不予逐一論述，併予敘
    明。
伍、訴訟費用負擔之依據：依民事訴訟法第78條。
中    華    民    國   100    年    1     月    31    日
                  民事第一庭  法  官  陳燁真
以上正本證明與原本無異。
如對本判決上訴，應於判決送達後20日內向本院提出上訴狀，若
委任律師提起上訴者，應一併繳納上訴審裁判費，否則本院得不
命補正逕行駁回上訴。
中    華    民    國   100    年    2     月    1     日
                              書記官  謝達人